【裁判字號】    99,抗,318
【裁判日期】    990517
【裁判案由】    聲明異議
【裁判全文】
臺灣高等法院民事裁定                   99年度抗字第318號
抗  告  人  甲○○
上列抗告人因與相對人乙○○間假扣押事件，聲明異議，對於中
華民國99年2月5日臺灣板橋地方法院98年度執事聲字第103號裁
定提起抗告，本院裁定如下：
    主  文
原裁定廢棄。
相對人於原法院之異議駁回。
異議及抗告訴訟費用由相對人負擔。
    理  由
一、抗告人於原法院以相對人負欠其侵權行為損害賠償債務，計
    有新臺幣（下同）1,500萬元迄未清償，茲聞相對人有隱匿
    財產之情事，為此願供擔保聲請假扣押等情。原法院司法事
    務官以98年度司裁全字第178號裁定准許抗告人以500萬元或
    同額之第一商業銀行股份有限公司無記名可轉讓定期存單，
    為相對人供擔保後，得對於相對人之財產在1,500萬元之範
    圍內，予以假扣押；相對人亦得以1,500萬元為抗告人供擔
    保或將請求之金額提存後，得免為或撤銷上開假扣押。相對
    人不服，聲明異議，原法院以抗告人並未提出任何可供法院
    即時調查之證據，難認已釋明假扣押之原因，其聲請與法不
    符，乃廢棄上開裁定。
二、抗告意旨略以：相對人曾以抗告人未於限期內起訴為由，聲
    請撤銷上開假扣押裁定，經原法院98年度事聲字第153號裁
    定駁回確定在案，足見相對人一再聲請撤銷假扣押，不外乎
    企圖脫產；又相對人確實已將抗告人借其名義登記之臺北縣
    新莊市○○段50地號土地（面積94.35平方公尺，下稱系爭
    土地），全部以贈與為原因，移轉登記予第三人傅強，此有
    土地登記簿謄本為證，其他尚未經移轉者，難免有如法炮製
    之可能，如不予以實施假扣押查封，何能保障抗告人回復原
    狀及不能請求回復原狀時之損害賠償？此外，民事訴訟法第
    526條第2項係債權人供擔保以代釋明之規定，可作為裁定准
    許假扣押之補充理由，抗告人之聲請依法自屬有據等語。
三、按債權人就金錢請求或得易為金錢之請求，欲保全強制執行
    者，固得聲請假扣押，惟此項聲請，依新修正民事訴訟法第
    526條第1項及第2項規定，對於請求及假扣押之原因均應釋
    明之，如釋明不足，而債權人陳明願供擔保或法院認為適當
    者，法院得定相當之擔保，命供擔保後為假扣押。所謂假扣
    押之原因，依同法第523條規定，係指日後有不能強制執行
    或甚難執行之虞，或應在外國為強制執行之情形，例如債務
    人浪費財產、增加負擔或就其財產為不利益之處分，將成為
    無資力之狀態，或將移往遠地、逃匿無蹤、隱匿財產，是債
    權人就假扣押之原因有釋明之義務，即須提出可使法院信其
    主張為真實之證據，必待釋明有所不足，而債權人陳明願供
    擔保或法院認為適當者，法院始得定相當之擔保，命供擔保
    後為假扣押。
四、經查，抗告人於原法院提出土地登記簿影本（見原法院司裁
    全卷證物(二)）及相對人之戶籍謄本影本，就其假扣押之請求
    已為釋明，即兩造間有土地信託登記關係存在；另抗告人亦
    提出系爭土地之登記謄本、異動索引（同前卷證物(一)、(三)）
    ，說明相對人確實於民國97年12月25日將上開土地以夫妻贈
    與方式，移轉登記予配偶傅強，應可認已對日後有不能強制
    執行或甚難強制執行之假扣押原因為釋明，是抗告人主張相
    對人意圖脫產並就其財產為不利益之處分等情，尚非全然未
    據釋明；至其釋明雖屬不足，惟既陳明願供擔保，應認足以
    補其釋明之欠缺；又本院依民事訴訟法第528條第2項規定，
    通知相對人就本件抗告陳述意見，迄未獲任何回應，有本院
    裁判費或訴狀查詢表1紙可稽（見本院卷第24頁）。故抗告
    人聲請對相對人為假扣押，應予准許，原法院司法事務官裁
    定准許抗告人之聲請，經相對人提出異議，原法院廢棄其裁
    定，另裁定駁回抗告人之聲請，尚有未洽。抗告意旨求予廢
    棄，為有理由，爰由本院廢棄原裁定，並裁定如主文第2項
    所示。
五、據上論結，本件抗告為有理由，爰裁定如主文。
中    華    民    國    99    年    5     月    17    日
                  民事第十五庭
                      審判長法  官  林恩山
                            法  官  黃國忠
                            法  官  郭松濤
正本係照原本作成。
本裁定除以適用法規顯有錯誤為理由，不得再抗告。如提起再抗
告，應於收受送達後10日內委任律師為代理人向本院提出再抗告
狀，並繳納再抗告費新臺幣1,000元整。
中    華    民    國    99    年    5     月    18    日
                            書記官  方素珍

司法院資訊處製作；財團法人民間司法改革基金會備份。
